【裁判字號】    92,台抗,533
【裁判日期】    921218
【裁判案由】    偽造文書等罪聲請再審
【裁判全文】
最高法院刑事裁定                                九十二年度台抗字第五三三號
    抗  告  人  甲○○
                戊○○原名王.
    共      同
    自訴代理人  鄭正忠律師
右抗告人等因自訴庚○○等偽造文書等罪案件，不服台灣高等法院中華民國九十二年
九月十八日駁回其聲請再審之裁定（九十二年度聲再字第三四九號），提起抗告，本
院裁定如左：
    主  文
抗告駁回。
    理  由
一偽造私文書部分：
按自訴人為受判決人之不利益聲請再審者，以有刑事訴訟法第四百二十二條第一款規
定之情形為限。而該法條第一款係指有同法第四百二十條第一項第一款、第二款、第
四款、第五款之情形者而言，亦即須以有「原判決所憑之證物已證明其為偽造或變造
者」、「原判決所憑之證言、鑑定或通譯已證明其虛偽者」、「原判決所憑之通常法
院或特別法院之裁判已經確定裁判變更者」、「參與原判決或前審判決或判決前所行
調查之法官，或參與偵查或起訴之檢察官，因該案件犯職務上之罪已經證明者，或因
該案件違法失職已受懲戒處分，足以影響原判決者」之情形之一者，始得為之，此觀
諸刑事訴訟法第四百二十八條第一項但書、第四百二十二條第一款、第四百二十條第
一項第一款、第二款、第四款、第五款之規定自明。又上述情形所稱之證明，以經判
決確定，或其刑事訴訟不能開始或續行非因證據不足者為限，方得聲請再審，同法第
四百二十條第二項亦定有明文。本件原裁定以抗告人甲○○、戊○○聲請意旨略以：
(一)、原判決（台灣高等法院九十年度上訴字第八三號）所憑之「股票轉讓過戶申請書
」證物，已證明其為偽造或變造；(二)、依台灣證券交易所民國八十一年二月二十九日
公函及長榮證券公司日報表、陳福誠買賣南港公司股票違約交割過程明細表，可證明
原確定判決所憑，由許登宮所出具之「收據」及「承諾書」確有偽造情事；(三)、依京
華證券股份有限公司八十六年七月十一日之覆函，益見被告庚○○非南港輪胎公司股
東，未曾交付三十一萬股南港輪胎股票予聲請人甲○○或許登宮，抗告人甲○○確係
遭脅迫而書立「借據」，有關「股票轉讓過戶申請人（書）」、「收據」、「承諾書
」，均係偽造之證物；(四)、依台灣台北地方法院檢察署八十九年度偵字第六四○四號
不起訴處分書，足見本件有刑事訴訟法第四百二十二條第二款「受無罪之判決，而於
訴訟上或訴訟外自白，或發覺確實之新證據，足認其應受有罪或重刑判決之犯罪事實
」等再審事由；(五)、依財政部臺北市國稅局九十一年四月二十六日公函，暨所檢送之
長榮證券股份有限公司七十九年、八十一年營利事業所得稅申報和清算所得申報等新
證據，足認原判決就被告乙○○、庚○○諭知免訴判決，有刑事訴訟法第四百二十二
條第三款再審事由；(六)、原判決就被告辛○○諭知不受理部分，有刑事訴訟法第四百
二十二條第三款之再審事由。因認有刑事訴訟法第四百二十二條第一款、第二款、第
三款之事由，對原確定判決關於抗告人等自訴被告庚○○、乙○○（均判決免訴）、
辛○○（判決不受理）、己○○、丁○○、丙○○（均判決無罪）等，涉犯偽造文書
部分聲請再審。惟查聲請意旨以原確定判決所憑之「股票轉讓過戶申請書」、「收據
」、「承諾書」確有偽造、變造之情事提起再審，但並未提出任何確定判決證明原判
決所憑之證物係偽造或變造，與前述刑事訴訟法第四百二十條第一項第一款、第二項
之規定不符。又自訴人為受判決人之不利益聲請再審者，以有刑事訴訟法第四百二十
二條第一款規定之情形為限，刑事訴訟法第四百二十八條第一項但書定有明文。聲請
意旨(四)、(五)、(六)部分，係依同法第四百二十二條第二款、第三款之規定為之，亦有未
合。因認此部分聲請再審為無理由，予以駁回，經核尚無不合。抗告意旨雖以其於聲
請再審時主張原確定判決所憑之證物已證明其為偽造或變造，並提出完整之證據以資
證明其刑事訴訟不能開始或續行非因證據不足，原裁定對此未予審酌，有所不當云云
。然抗告意旨並未具體陳明其於原審曾提出原確定判決所憑之何項證物，已證明其為
偽造或變造，而經判決確定，或其刑事訴訟不能開始或續行非因證據不足，而原裁定
未予審酌，泛詞主張，已屬無據。其餘抗告意旨則仍執其於原確定判決訴訟程序中之
指述，謂前開「股票轉讓過戶申請書」、「收據」、「借據」、「承諾書」確係偽造
，指摘原確定判決不當，而非對原裁定有何不當為指摘，難認有理由。
二業務上登載不實文書、業務侵占、詐欺、背信部分：
按不得上訴於第三審法院之案件，其第二審法院所為裁定，不得抗告，刑事訴訟法第
四百零五條定有明文。抗告人等對其自訴被告丙○○業務上登載不實文書、業務侵占
、詐欺、背信，辛○○、己○○、丁○○業務侵占、詐欺、背信，庚○○業務侵占、
詐欺，乙○○詐欺、背信部分聲請再審部分，因其自訴意旨指各該被告等分別係涉犯
刑法第二百十三條、第三百三十六條第二項、第三百三十九條第一項、第三百四十二
條第一項之罪嫌，屬刑事訴訟法第三百七十六條第一款、第三款、第四款、第五款之
案件，經第二審判決者，不得上訴於第三審法院。原審法院既就抗告人此部分再審之
聲請予以裁定，依上開條文之規定，即屬不得抗告。抗告人等併提起抗告，自非適法
。
三本件抗告人等之聲請再審書狀，雖併引原審法院九十年度上訴字第八三號及本院九
十二年度台上字第四○三六號刑事判決案號，並附具各該判決繕本聲請再審，然本院
上開判決係從程序上駁回抗告人等在第二審之上訴，並未為實體判決，自非聲請再審
之確定判決，故應認抗告人等係對第二審之確定判決聲請再審，原裁定案由欄併列本
院上開案號，應係贅書，附此敘明。
據上論結，應依刑事訴訟法第四百十二條、第四百十一條前段，裁定如主文。
中      華      民      國    九十二    年     十二     月     十八     日
                              最高法院刑事第三庭
                                  審判長法官  董  明  霈
                                        法官  林  茂  雄
                                        法官  張  祺  祥
                                        法官  石  木  欽
                                        法官  郭  毓  洲
      右正本證明與原本無異
                                              書  記  官
中      華      民      國    九十二    年     十二     月    二十五    日
                                                                        Ｑ


司法院資訊處製作；財團法人民間司法改革基金會備份。
